臺灣高等法院民事判決
109年度上易字第504號
上  訴  人  吳俐嫺
被上訴人    徐敬堯

上列當事人間請求損害賠償等事件，上訴人對於中華民國109年3
月6日臺灣新北地方法院108年度訴字第2645號第一審判決提起上
訴，本院於109年10月27日言詞辯論終結，判決如下：
    主      文
上訴駁回。
第二審訴訟費用由上訴人負擔。
    事實及理由
一、上訴人主張：被上訴人利用兩造為高中同學之交情，向伊騙
    取下列款項：㈠民國107年12月9日以投資跑車為名義，向伊
    借款新臺幣（下同）15萬元，約定5個月還款，月息4%，伊
    於同日匯款15萬元予被上訴人；被上訴人除於108年1月17日
    給付利息6,000元外，未再給付利息，亦無法償還本金。㈡10
    7年12月12日以投資當舖為名義，向伊借款6萬元，約定1個
    月還款，月息6%，伊於同日匯款6萬元予被上訴人；被上訴
    人除於108年1月17日、同年2月12日分別給付利息3,600元外
    ，未返還本金，反挪作他用。㈢107年12月28日向伊借款8萬
    元，約定1個月還款，月息3%，伊於同日匯款8萬元予被上訴
    人；被上訴人除於108年1月29日給付利息2,400元及同年2月
    12日給付本金4萬元外，未返還剩餘本金4萬元，反挪作他用
    。㈣被上訴人於108年1月29日以投資珠寶為名義，向伊借款5
    萬1,500元，約定4個月還款，利息共2萬元，伊於同日匯款4
    萬9,100元（5萬1,500元扣除上述㈢之利息2,400元後為4萬9,
    100元）予被上訴人，被上訴人迄未給付利息，亦無法償還
    本金。㈤被上訴人為不讓伊追償上述㈡之本金6萬元及㈢之剩餘
    本金4萬元，於108年2月12日以投資當舖為名義，要求伊將
    上開本金合計10萬元續交由被上訴人投資當鋪，約定1年還
    款，月息3%；被上訴人除於同年4月1日給付利息3,000元外
    ，未給付利息，亦無法返還本金。㈥被上訴人以投資短期借
    貸案為名義，於108年2月15日向伊借款5萬元，約定1個月還
    款，月息5%，伊於同日匯款5萬元予被上訴人，嗣收到利息2
    ,500元，惟被上訴人到期未返還本金，反挪作他用。㈦被上
    訴人因上述㈥之款項將於108年3月16日到期應償還伊本金5萬
    元，而於同年3月12日詢問伊有無意願繼續出借本金5萬元轉
    投資其它案子，伊同意，兩造約定期間1個月，自同年3月18
    日起算，月息為6%，伊於同年4月8日收到利息2,000元，被
    上訴人將本金挪作他用。㈧被上訴人因上述㈦之款項將於108
    年4月18日到期，於同年月8日詢問伊有無意願將本金5萬元
    繼續借投資另1個中長期借貸案，伊同意，兩造約定期間為6
    個月，月息4%。被上訴人除於同年5月15日給付利息2,000元
    外，未給付利息，亦無法償還本金。㈨被上訴人於108年5月1
    5日以短期借貸案為名義，向伊借款10萬元，約定1個月還款
    ，月息為5%，伊匯款10萬元予被上訴人，惟迄未收到利息，
    被上訴人亦無法償還本金。㈩被上訴人積欠伊本金合計45萬1
    ,500元（上開㈠15萬＋㈣5萬1,500＋㈤10萬＋㈧5萬＋㈨10萬＝45萬1,5
    00）。被上訴人係以投資名義對伊誆騙借錢，每到本金還款
    期限，即以要投資另一標的或被詐騙投資等各種理由矇騙伊
    ，致伊無法拿回出借之本金，而利息大多給付1期後就未給
    付或從未給付，被上訴人故意詐騙伊之財產，伊得依民法第
    184條規定，請求被上訴人負損害賠償責任。縱被上訴人係
    為投資而向伊商借上開款項，然被上訴人尚有投資Eunice尤
    妮絲Spa三重店及擔任學校教師等收入，經伊多次催告，卻
    置之不理，伊亦得依民法第226條第1項及第478條規定，請
    求被上訴人清償。爰依民法第184條、第226條第1項及第478
    條規定，求為命被上訴人給付45萬1,500元，及自起訴狀繕
    本送達翌日起至清償日止，按年息5%計付利息之判決（原審
    判決駁回上訴人之訴，上訴人不服，提起上訴。另原審共同
    原告吳凱莉請求被上訴人給付41萬元本息部分，經原審判決
    駁回，吳凱莉就其敗訴部分未聲明不服，因未繫屬，不予贅
    述）。上訴聲明：㈠原判決不利於上訴人部分廢棄。㈡被上訴
    人應給付上訴人45萬1,500元，及自起訴狀繕本送達之翌日
    起至清償日止，按年息5%計算之利息。
二、被上訴人則以：兩造間並非借貸關係，上訴人明知自己投入
    資金係參與投資，伊並無不法侵害上訴人權利。兩造投資期
    間，共經歷兩起詐騙案，檢察官已經起訴，伊與其他被害人
    亦已委託律師處理民事部分；本件也已委託律師提出刑事告
    訴，尚在偵查中。上訴人轉給伊的每一筆款項，伊都有轉交
    給訴外人林宗運（即捲款潛逃之人），案發前的利息，伊有
    準時交付上訴人，伊於108年6月與林宗運聯繫不上，即積極
    開始尋找林宗運下落，幾經查證始知伊所投入資金都被林宗
    運私吞，便開始著手提出刑事告訴，並非全無作為，在刑事
    告訴期間只要有新消息伊都會在群組向投資人說明情況，只
    是因仍在偵查中，尚未傳喚伊到庭說明，故無後續消息，致
    上訴人誤會伊沒有處理，還私下騷擾伊家人，伊不得已始將
    上訴人請出群組等語，資為抗辯。答辯聲明：上訴駁回。
三、兩造不爭執事項： 
　　上訴人主張其於107年12月9日匯款15萬元、同年月12日匯款
    6萬元、同年月28日匯款8萬元、108年1月29日匯款4萬9,100
    元、同年2月15日匯款5萬元、同年5月15日匯款10萬元予被
    上訴人，有轉帳紀錄可證（見原審卷33、37、43、48、51、
    63頁），為被上訴人所不爭執（見本院卷75頁），堪信為真
    實。
四、本件上訴人主張依民法第184條、第226條第1項及第478條規
    定（見原審卷9-10頁），請求被上訴人給付45萬1,500元本
    息，有無理由，論述如下：
（一）按民法第184條規定：「因故意或過失，不法侵害他人之
      權利者，負損害賠償責任。故意以背於善良風俗之方法，
      加損害於他人者亦同。違反保護他人之法律，致生損害於
      他人者，負賠償責任。但能證明其行為無過失者，不在此
      限。」第226條第1項規定：「因可歸責於債務人之事由，
      致給付不能者，債權人得請求賠償損害。」第478條規定
      ：「借用人應於約定期限內，返還與借用物種類、品質、
      數量相同之物，未定返還期限者，借用人得隨時返還，貸
      與人亦得定一個月以上之相當期限，催告返還。」本件上
      訴人主張依上開規定請求被上訴人給付45萬1,500元本息
      ，即係依侵權行為、消費借貸法律關係及兩造間之債之關
      係，請求被上訴人給付上開金額。按當事人主張有利於己
      之事實者，就其事實有舉證之責任。但法律別有規定，或
      依其情形顯失公平者，不在此限。民事訴訟法277條定有
      明文。民事訴訟如係由原告主張權利者，應先由原告負舉
      證之責，若原告先不能舉證，以證實自己主張之事實為真
      實，則被告就其抗辯之事實即令不能舉證，或其所舉證據
      尚有疵累，亦應駁回原告之請求（最高法院109年度台上
      字第123號判決意旨參照）。本件上訴人依侵權行為及消
      費借貸法律關係，請求被上訴人給付上開金額，應由上訴
      人就被上訴人構成侵權行為及兩造間成立消費借貸法律關
      係，負舉證責任。另按金錢消費借貸為契約之一種，須當
      事人間互相表示借貸之意思一致，且貸與人將金錢之所有
      權移轉於借用人，始生效力。交付金錢之原因甚多，金錢
      之交付非當然成立消費借貸。故當事人主張金錢消費借貸
      契約存在，應就借貸意思表示合致及借款業已交付之事實
      ，負舉證責任，其僅證明金錢之交付，未證明借貸意思表
      示合致者，仍不能認金錢借貸契約存在（最高法院104年
      度台上字第1946號判決意旨參照）。
（二）本件上訴人主張被上訴人向伊騙取借款之事實，係提出兩
      造間之LINE對話紀錄為證（見原審卷25-71頁）；查兩造1
      07年12月9日以LINE傳送之對話紀錄如下：「（被上訴人
      ：）案子來也，每個月4%。（上訴人：）當舖嗎」、「（
      被上訴人：）跑車的，合約期是五個月，假設妳放五萬，
      每個月的4%就是2000，然後五個月到了退還本金。（上訴
      人：）可以阿」、「（被上訴人：）妳想先放多少？10？
      15？（上訴人：）這跟當舖一樣都是4%，可是跑車的穩定
      嗎」、「（上訴人：）這樣我要什麼時候給錢簽約阿。（
      被上訴人：）這個沒簽約唷，妳待會先匯款到這個帳戶」
      、「（上訴人：）你不是說合約期限5個月。（被上訴人
      ：）對唷，但這個不會由我們簽、都是負責的窗口統一簽
      」等語（同卷25、27頁）；107年12月12日至同年月13日
      以LINE傳送之對話紀錄如下：「（被上訴人：）就是今天
      下午那個日息的，妳六萬先轉來我中信，待會談成我直接
      給他。（上訴人：）六萬？這樣日息多少阿」、「（被上
      訴人：）日息阿，1200。（上訴人：）他們不是25000就5
      00，這樣是1200多久阿」、「（被上訴人：）基本上不可
      能讓我們領太久，因為人家只是急用錢周轉。（上訴人：
      ）好喔」、「（被上訴人：）反正領一天是一天。（上訴
      人：）會有一個月嗎哈哈哈」、「（被上訴人：）哈哈幹
      我也希望。（上訴人：）本金拿得回來嗎」等語（同上卷
      35、36頁）；108年1月10日LINE記事本紀錄如下：「（被
      上訴人：）增資案3%利息。投資10萬，每月領3000。附註
      ：基本放一年，一年後如果要抽資需提前一個月告知（下
      次增資是半年之後），有參與增資案的朋友，享有高利潤
      當鋪個案搶標之權利，如有其餘疑問請與找您的夥伴聯繫
      」等語（同上卷65頁）。觀諸上述兩造間之對話紀錄，顯
      係被上訴人提供標榜可賺取高利之投資案予上訴人決定是
      否參與，及經手上訴人交付之投資款轉交付予主導投資案
      之人，尚難認係被上訴人向上訴人借款而供被上訴人個人
      投資之用。此外，上訴人並未舉證證明兩造間有金錢消費
      借貸關係存在之事實，本件上訴人依消費借貸法律關係，
      請求被上訴人返還借款，應屬無據。另被上訴人抗辯兩造
      參與之投資案，係遭詐騙，業據其提出訴外人陳風廷（通
      緝中）所涉違反銀行法案起訴書、徵詢委任對陳風廷提出
      民事求償之對話紀錄、對訴外人林宗運提出詐欺取財、銀
      行法等案刑事告訴狀等件為證（見原審卷107-110頁）；
      陳風廷所涉違反銀行法案，亦有上訴人提出之臺灣臺中地
      方檢察署107年度偵字第25842號等檢察官起訴書可參（見
      原審卷137-183頁），被上訴人所辯堪以採信。又原審依
      上訴人聲請調閱被上訴人自107年12月1日起之銀行帳戶資
      料，經中國信託商業銀行股份有限公司108年11月7日中信
      銀字第108224839242829號函檢送交易明細（見原審卷217
      -246頁），台北富邦商業銀行股份有限公司新莊分行108
      年11月12日北富銀新莊字第1080000046號函檢送交易明細
      （見原審卷247-254頁），並未能認有異常。上訴人復未
      舉證證明其係遭被上訴人詐騙而交付款項，上訴人依侵權
      行為法律關係，請求被上訴人賠償其交付款項之損害，應
      屬無據。末按兩造間既無消費借貸法律關係，被上訴人對
      上訴人亦不構成侵權行為，兩造間並無債之關係存在，上
      訴人主張被上訴人給付不能，依民法第226條第1項規定請
      求被上訴人賠償損害，亦屬無據。　 
五、綜上所述，上訴人依民法第184條、第226條第1項及第478條
    等規定，請求被上訴人給付45萬1,500元，及自起訴狀繕本
    送達翌日起至清償日止，按年息5%計算之利息，為無理由，
    不應准許。原審就上訴人上開請求，為上訴人敗訴之判決，
    並無不合；上訴意旨指摘原判決此部分不當，求予廢棄改判
    ，為無理由。
六、本件事證已臻明確，兩造其餘之攻擊或防禦方法及未經援用
    之證據，經本院斟酌後，認為均不足以影響本判決之結果，
    無逐一詳予論駁之必要。併此敘明。
七、據上論結，本件上訴為無理由，依民事訴訟法第449條第1項
    、第78條，判決如主文。
中　　華　　民　　國　　109 　年　　11　　月　　24　　日
                  民事第二十庭 
                      審判長法  官  周祖民
                            法  官  林玉蕙
                            法  官  鄭威莉
正本係照原本作成。
不得上訴。
中　　華　　民　　國　　109 　年　　11　　月　　25　　日
　　　　　　　　　　　　　  書記官  楊璧華